臺灣高雄地方法院刑事判決　　　　　　　　　　　　九十一年度交易字第四一號
　　公　訴　人　臺灣高雄地方法院檢察署檢察官
　　被　　　告　乙○○
　　選任辯護人　曾劍虹
右列被告因過失致死案件，經檢察官提起公訴（九十一年度偵字第五九Ｏ二號、九十
一年偵字第七七六七號），本院判決如左：
    主  文
乙○○從事業務之人，因業務上之過失致人於死，處有期徒刑捌月。
    事  實
一、乙○○考領有職業聯結車駕駛執照，平日以駕駛聯結車載運貨物為業，為職業駕
    駛人，其於民國九十一年三月一日中午十二時許，駕駛車牌號碼ＹＦ─０九九九
    號自用小客車，沿高雄縣大寮鄉○○路由西往東方向行駛，欲前往高雄縣大寮鄉
    大發工業區接洽業務，於同日中午十二時四十分許，途經速限六十公里之高雄縣
    大寮鄉○○路與過溪路設有行車管制號誌但未運轉之十字交岔路口前，本應注意
    汽車行近行人穿越道前，應減速慢行，及汽車行駛時，駕駛人應注意車前狀況，
    並隨時採取必要之安全措施，以免發生碰撞之危險，而依當時天氣晴朗，日間有
    自然光線，柏油路面平直乾燥無缺陷，並無其他障礙物，且依其智識、能力亦無
    不能注意之情事，竟疏未注意及此，猶貿然駕車以時速約六十公里之速度，未減
    速通過該交岔路口；適有考領有重型機車駕駛執照，但喝酒後血液酒精濃度達二
    八二．八四ｍｇ／ｄＬ（呼吸酒精濃度值０．二五ｍｇ／Ｌ＝血中酒精濃度值五
    ０ｍｇ／ｄＬ，二八二．八四ｍｇ／ｄＬ經換算結果為一．四一ｍｇ／Ｌ）之張
    天河騎乘車牌號碼ＺＨＧ─八六一號輕型機車，後載友人甲○○，沿上開光華路
    由東向西騎乘而至，欲穿越光華路與過溪路交岔路口，左轉進入過溪村產業道路
    ，於穿越前亦疏未注意，車輛行駛至無號誌或號誌故障而無交通警察指揮之交岔
    路口，轉彎車應暫停讓直行車先行、起步車應讓行進中車輛先行，亦貿然穿越，
    致張天河騎乘之重型機車右側車身與乙○○之自用小客車左前車輪及方向燈發生
    碰撞，因而使張天河人、車倒地，張天河因之受有頭部外傷併腦挫傷、蜘蛛膜下
    腔出血及嚴重性腦浮腫之傷害，經送醫急救後仍因頭部外傷、顱內出血，而延至
    同年三月二日上午六時三十分許不治死亡。乙○○於肇事後，以電話委託友人趙
    豫正報警，並主動向據報前往現場處理且不知肇事者為何人之高雄縣警察局林園
    分局港埔派出所警員劉國明、鄭榮周坦承駕車肇事，並接受裁判。
二、案經高雄縣警察局林園分局報告、及告訴人即被害人張天河之父張瑞訴請台灣高
    雄地方法院檢察署檢察官偵查起訴。
    理  由
一、訊據被告乙○○固對於九十一年三月一日中午十二時三十分至十三時五分之間，
    行經上揭路段時，駕駛車牌號碼ＹＦ─０九九九號自用小客車與被害人張天河所
    騎乘之車牌號碼ＺＨＧ─八六一號輕型機車發生碰撞，因而造成張天河人車倒地
    而受有前述之傷害後，經送醫仍不治死亡之事實坦承屬實，惟矢口否認有何過失
    之犯行，辯稱：是被害人騎乘前述之輕型機車衝出來，衝撞伊的車云云。經查：
  (一)對於本件車禍之發生時間，高雄縣警察局林園分局道路交通事故調查表所記載之
    車禍發生時間，雖為九十一年三月一日十三時五分，惟上開時間係由被告張世峰
    及證人甲○○告知當日到場處理車禍之警員及證人劉國明後，劉國明始根據二人
    之陳述而記載，業據證人劉國明結證在卷（本院九十一年九月五日訊問筆錄），
    而被告乙○○係於本案車禍發生後不久，撥打證人趙豫正之Ｚ00000000
    0號行動電話與趙豫正委託趙豫正報警，除據被告所供陳外，亦經證人趙豫正於
    警訊中、本院審理中（林園分局港埔派出所九十一年四月十六日調查筆錄、本院
    九十一年九月五日訊問筆錄）證述明確，並有卷附之通聯明細二紙可按，觀諸卷
    附之二紙通聯紀錄，被告與證人趙豫正之通話時間約為九十一年三月一日十二時
    四十三分、四十四分許，是本件車禍發生之時間應係在被告與證人趙豫正通話前
    不久之九十一年三月一日十二時四十分許，而非高雄縣警察局林園分局道路交通
    事故調查表所記載之九十一年三月一日十三時五分，應可認定。
  (二)被告係於上述時間駕駛車牌號碼ＹＦ─０九九九號自用小客車，行經高雄縣大寮
    鄉○○路與過溪路設有交通號誌但未運轉之十字交岔路口時，其自用小客車車頭
    左前方，與已有飲用酒類，而飲酒後之血液酒精濃度達二八二．八四ｍｇ／ｄＬ
    （呼吸酒精濃度值０．二五ｍｇ／Ｌ＝血中酒精濃度值五０ｍｇ／ｄＬ，二八二
    ．八四ｍｇ／ｄＬ經換算結果為一．四一ｍｇ／Ｌ）之被害人張天河所騎乘、後
    載友人甲○○之車牌號碼ＺＨＧ─八六一號輕型機車，右側車身發生碰撞，而使
    張天河人、車倒地，張天河因之受有頭部外傷併腦挫傷、蜘蛛膜下腔出血及嚴重
    性腦浮腫之傷害，經送醫急救後仍因頭部外傷、顱內出血，而延至同年三月二日
    上午六時三十分許不治死亡；又被告係委託證人趙豫正報警，而其於警方到達車
    禍現場後，主動向警方坦承係其車禍肇事等事實，業經被告於警訊、偵查及本院
    審理中均坦承不諱，核與證人甲○○證述被告與被害人張天河有於上開時地發生
    碰撞之事實、證人趙豫正上開於警訊、本院中證述被告委託其報警之事實，亦大
    致相符，並有卷附之高雄縣警察局林園分局道路交通事故調查表、處理交通事故
    紀錄表、交通事故現場勘驗圖、現場照片十六張、前述通聯明細、高雄市立小港
    醫院病歷、台灣高雄地方法院檢察署相驗屍體證明書可按，是上開事實，亦堪認
    定。再者，被害人張天河、證人甲○○騎乘上述輕型機車發生本件車禍當時，二
    人並未戴安全帽乙節，有證人鄭國明、鄭榮周於偵查中分別證稱：其於現場附近
    並無看到安全帽等語（偵查卷九十一年四月十九日訊問筆錄、偵查卷九十一年五
    月八日筆錄），可資為憑，是雖證人甲○○雖於警訊及本院審理中證稱：伊與被
    害人均有戴半罩式安全帽，而未扣安全帽帶子之鈕釦環云云（九十一年四月十七
    日偵訊筆錄、本院九十一年八月二十九日訊問筆錄），然衡諸常情，若二人有戴
    安全帽縱算發生車禍，何以完全無法在現場找到任何有關安全帽或其殘骸之跡證
    ？故證人甲○○此部分之證述不可採信，被害人張天河、證人甲○○騎乘上述輕
    型機車發生本件車禍當時，二人並未戴安全帽之事實，亦堪認定。
  (三)被告張世峰雖辯稱：係被害人其車衝出來撞才撞倒伊的，伊並無過失云云。然查
    ，被告所行駛之高雄縣大寮鄉○○路，該路段之時速限速為六十公里，有經濟部
    大發（兼鳳山）工業區服務中心（九一）大發字第九一九號函所檢附之速限標示
    現況圖一紙、高雄縣警察局林園分局車禍處理小組過失致死現場照片二張附卷可
    查，而被告行經前述高雄縣大寮鄉○○路與過溪路路口時，其車速為時速六十公
    里左右，亦經被告於警訊自承（警卷九十一年三月一日偵訊筆錄），是被告行經
    前述路段之路口時並無減速慢行之事實，應可認定。至被告嗣後雖於本院中翻異
    前詞另辯稱：伊行經該路口前之車速雖為六十公里，惟伊行經該路口時已先煞車
    ，靠近該路口之車速約為三、四十公里云云，然車輛若係在時速三、四十公里之
    速度下在乾燥之路面，所需之煞車距離僅約為四公尺至九公尺之間，有司法行政
    部六十二年五月九日（六二）函刑決字第四六四號函轉交通部道路交通安全督導
    會訂五、四、交導登（六二）字第二三二號函所附之「一般公路汽車煞車距離、
    行車速度對照表」可查，而自高雄縣大寮鄉○○路與過溪路路口之分隔島中斷處
    （西方）到被告所駕駛之自用小客車所煞停處，其直線距離顯已逾九公尺，有上
    述道路交通事故調查表所附之現場圖可資佐證；況被告另已自陳其原係行駛於光
    華路之內車道，惟其自用小客車所煞停處為光華路之外車道，是其煞車距離必超
    過上述之直線距離無疑，則顯見被告行經上開光華路、過溪路路口之車速並非時
    速三、四十公里，故被告此部分之辯解，不足採信。
  (四)又被告雖另辯稱：本件其縱有過失，惟其並非屬業務上之過失，因發生車禍當日
    ，其係出外洽商有無業務可承接，並非執行駕駛業務云云。查被告當天係為到大
    發工業區尋找及招攬有無生意可做，始會行經上述車禍路段，業經被告自承在卷
    （九十一年七月三日審判筆錄），是其當日駕駛之行為是否必與其業務無關，已
    非無疑，且按刑法上所謂業務係指以反覆同種類之行為為目的之社會活動而言，
    至於其報酬之有無，是否以營利為目的，均非所問，只須其具有反覆繼續性，即
    足當之；又從事業務之人，對於一定危險之認識能力，較一般人為強，故法律上
    課以較高之注意義務，換言之，其避免發生一定危險之期待可能性亦較常人為高
    ，故其違反注意義務之可責性自亦較重，是職業駕駛人既係從事駕駛業務之人，
    不論其駕駛係自用小客車或其他之車輛，均不失為業務上行為之性質，其發生車
    禍，自仍應論以業務過失論處。是被告雖以前詞至辯，惟參酌上述說明，被告此
    部分之辯詞，尚非可採，被告之過失行為性質上應屬「業務上過失」，灼然明確
    。
  (五)至告訴代理人丙○○雖於偵審中一再指陳被告乙○○於發生車禍當時有飲用酒類
    云云，惟其係以證人丁○○曾於審判外告知：伊於車禍當日，有聞到被告身上有
    酒味乙節（偵查卷九十一年四月十九日訊問筆錄）為據。然經本院於九十一年九
    月五日訊問證人丁○○，證人丁○○先係證稱：「（問：當時在車禍現場你是否
    有看到被告？）沒有。」，嗣又證稱：「（問：知否被告是否有喝酒？）（改稱
    ）我有看到被告，看到他下車時臉紅紅的。」，則證人丁○○既對於當日是否確
    係看到被告，於本院前後供述不一，是其證述已有重大明顯之瑕疵，其證言自難
    為本院所採信。再者，告訴代理人丙○○雖於偵查中指陳上情，惟丙○○於偵查
    中之指述，係屬轉述證人丁○○於審判外之陳述，而證人丁○○既已於本院親自
    到庭作證，且丁○○於本院中亦未陳述任何有關丙○○於偵查中所指陳之內容，
    是告訴代理人於偵查中之指述，亦不可採信。此外，發生車禍當日，警方並非未
    對被告實施酒精濃度之測試，係因當日於車禍現場對被告實施酒測之警員鄭榮周
    ，其所攜帶之酒精濃度測試機器之酒精濃度測試紙剛好用罄，而當日另一組到達
    現場之警員張崑寶亦未攜帶酒精濃度測試紙，且於距離車禍發生約四小時內之九
    十一年三月二日十六時四十二分許，再對被告實施酒精濃度測測試後，其酒精濃
    度測試值為零等情，業經證人鄭榮周、張崑寶證述明確，並有卷附之酒精濃度測
    試紙可按，另參以依照經驗法則，被告若真係有飲用酒類，亦不致於短短之四小
    時內即完全無法測出，是告訴代理人丙○○此部分之指述，尚難採信。
  (六)按「汽車行駛時，駕駛人應注意車前狀況及兩車併行之間隔，並隨時採取必要之
    安全措施；又汽車行近行人穿越道前，應減速慢行，道路交通安全規則第九十四
    條第三項及第一百零三條前段分別定有明文。綜上所述，被告乙○○行經上述肇
    事路段，而依肇事當時天氣晴朗，日間有自然光線，柏油路面平直乾燥無缺陷，
    並無其他障礙物，視距、視野、視角良好，此有前述卷附之道路交通事故調查報
    告表及肇事現場照片可按，在客觀上並無不能注意之情形，再依被告之智識、能
    力亦無不能注意之情事，且被告於於行經上開路段係以車速約六十公里之高速，
    其竟疏未注意行經行人穿越道，應減速慢行及注意車前狀況，以致肇事，致被害
    人死亡，其有應注意能注意而不注意之過失責任，應屬明確；且被告與被害人之
    肇事情形，經送台灣省高屏澎區車輛行車事故鑑定委員會鑑定結果，亦認被告駕
    駛小自客車行經號誌故障之交岔路口未注意車前狀況為肇事次因，有該委員會鑑
    定意見書及函各一份在卷可參。又本件雖被害人張天河酒精濃度過量駕駛輕機車
    支線未讓幹線道車先行為肇事主因，亦同有過失責任，但其二人之過失行為既併
    合為本件車禍發生之原因，被告之過失責任仍不得因之而解免，故被告過失行為
    與被害人之死亡間，具有相當因果關係，本件事證明確，被告之過失犯行堪予認
    定。
二、查被告乙○○考領有職業聯結車駕駛執照，平日以駕駛聯結車載運貨物為業，係
    以駕駛為業務之人，故其不論其駕駛係自用小客車或其他之車輛，均不失為業務
    上行為之性質，已如前述，是核被告乙○○所為係犯刑法第二百七十六條第二項
    之業務過失致死罪。查被告於肇事後委託證人趙豫正打電話報警，且於警方到達
    車禍現場後，表明其係肇事者身份並於現場接受警方偵訊，是其對未發覺之犯罪
    自首而接受裁判，依法應減輕其刑。爰審酌被告未遵循交通法規，以致造成被害
    人死亡、被害人於本件車禍亦有過失，及被告犯罪後尚未與被害人達成和解等情
    ，爰量處如主文所示之刑，以資警懲。
據上論斷，應依刑事訴訟法第二百九十九條第一項前段，刑法第二百七十六條第二項
、刑法第六十二條，罰金罰鍰提高標準條例第一條前段，判決如主文。
中      華      民      國    九十一    年      十      月     十六     日
                                    臺灣高雄地方法院刑事第二庭
                                      審判長法  官  陳  明  富
                                            法  官  劉  定  安
                                            法  官  吳  志  豪
右正本證明與原本無異。
如不服本判決，應於判決送達後十日內，向本院提出上訴狀。
                                            書記官  邱  秋  珍
中      華      民      國    九十一    年      十      月     十七     日
附錄本案論罪科刑之法條：
刑法第二百七十六條第二項：
從事業務之人，因業務上之過失犯前項之罪者，處五年以下有期徒刑或拘役，得併科
三千元以下罰金。
